臺灣高雄地方法院民事判決　　　　　　　 93年訴字第1013號
原　　　告　乙○○
訴訟代理人　黃裕仁
　　　　　　范仲良律師
被　　　告　丙○○
訴訟代理人　甲○○
　　　　　　賴玉山律師
　　　　　　姜宜君律師
　　　　　　邱佩芳律師
複　代理人　楊瀚壽律師
當事人間請求損害賠償事件，本院於民國94年9 月23日言詞辯論
終結，判決如下：
  主  文
被告應給付原告新臺幣肆拾柒萬捌仟壹佰壹拾陸元，及自民國九
十三年五月二十五日起至清償日止，按年息百分之五計算之利息
。
原告其餘之訴駁回。
訴訟費用由被告負擔三分之一，餘由原告負擔。
本判決第一項得假執行。但被告以新臺幣肆拾柒萬捌仟壹佰壹拾
陸元為原告預供擔保後，得免為假執行。
原告其餘假執行之聲請駁回。
　　事實及理由
一、按訴狀送達後，原告不得將訴變更或追加他訴，但擴張或減
    縮應受判決事項之聲明者，不在此限，民事訴訟法第255 條
    第1 項第3 款定有明文。本件原告於起訴狀訴之聲明第1 項
    請求判決被告應給付原告新臺幣（下同）1,803,400 元，及
    自起訴狀繕本送達翌日起至清償日止，按週年利率5 ﹪計算
    之利息，嗣起訴狀繕本送達後，減縮為被告應給付原告1,30
    8,096元及自起訴狀繕本送達翌日起至清償日止，按週年利
    率5 ﹪計算之利息（見本院民國93年10月8 日準備程序筆錄
    、94年9 月22日言詞辯論筆錄），核屬減縮應受判決事項之
    聲明，揆諸首揭規定，應予准許。
二、原告主張：
（一）被告於93年3 月14日上午9 時50分許，駕駛車號ZF-3569
      號自用小客車，沿國道一號高速公路北上車道行駛，於行
      經該路357 公里650 公尺處時，竟疏未保持安全距離，並
      隨時注意車前狀況，而由後追撞原告所駕駛之車號ZM-630
      7 號自用小客車，致原告受有右側腰部挫傷及腰薦椎兼神
      經根壓迫、尾椎骨挫傷等傷害。
（二）原告因此事故受傷支出93年3 月14日至同年7 月7 日間之
      醫療費用合計94,216元，又93年6 月手術後，需進行6 個
      月復健，每月復健費用3,000 元，共計18,000元；就診往
      返車資每趟130 元，往返共30趟，合計3,900 元。原告住
      院期間5 日需全日看護，每日需2,000 元，共10,000元；
      其餘28日係由原告之夫及母親照護，以每日以1,000 元計
      算，共28,000元，合計看護費用為38,000元。又原告之夫
      及母親前往照護原告，支出往返計程車車資共11,200元。
      原告受傷期間自93年3 月14日起至93年12月13日止計9 個
      月，減少勞動能力50﹪，依勞動基準法規定最低基本工資
      每月15,840元，所受減少工作之損失為71,280元。且原告
      無法負擔照顧子女工作，原告幼子黃維郁自93年4 月至同
      年12月，外寄托兒所所需註冊費8,500 元，每月月費7,00
      0 元，增加費用共71,500元。原告所受傷勢，歷經手術治
      療，精神上痛苦不堪，請求精神上損害賠償1,000,000 元
      。爰依民法第184 條第1 項、第191 條之2 、第193 條第
      1 項、第195 條第1 項前段之侵權行為法律關係，提起本
      訴，聲明求為判決被告應給付原告1,308,096 元及自起訴
      狀繕本送達翌日起至清償日止，按週年利率5 ﹪計算之利
      息，並願供擔保，請准宣告假執行等語。
三、被告則以：被告於上開時地，駕車自後追撞原告所駕駛之汽
    車，造成原告受有右側腰部挫傷及腰薦椎兼神經根壓迫、尾
    椎骨挫傷等傷害，支出醫療費用94,216元，就診每趟計程車
    資130 元，另所需看護日數為33日等事實固不爭執。然否認
    原告所受傷傷勢自手術後所需復健期間及所需復健費用，並
    否認原告就診交通費用及看護者之計程車費用係必要費用。
    又家屬看護費用，每日應以528 元計算為適當。並否認有減
    少勞動能力50﹪之損害，且原告為家管，本需照顧幼子，不
    得同時主張減少工作損失及幼子外寄托兒所支出之費用。原
    告請求精神上損害金額過高，而被告有父母妻小待養，無力
    負擔此鉅額賠償等語，資為抗辯，聲明：駁回原告之訴，如
    受不利之判決，願供擔保請准免為假執行。
四、兩造不爭執事項：
（一）被告於93年3 月14日上午9 時50分許，駕駛車號ZF-3569
      號自用小客車，沿國道一號高速公路北上車道行駛，途經
      該路357 公里650 公尺處時，疏未注意保持安全距離及隨
      時注意車前狀況，而由後追撞原告所駕駛之車號ZM-6307
      號自用小客車，致原告受有右側腰部挫傷及腰薦椎兼神經
      根壓迫、尾椎骨挫傷等傷害。
（二）原告於車禍發生前並未在外從事工作，係在家從事家務及
      照顧其幼子黃維郁（91年5 月3 日生）。（以上見本院卷
      第305頁）
（三）原告支出自93年3 月14日至同年7 月7 日間之醫療費用合
      計94,216元。
（四）就診計程車資每趟單程130元。（以上見本院卷第331頁）
五、兩造爭執事項：（一）原告請求之醫療費用除94,216元外，
    其餘請求有無理由？（二）原告請求就診車資3,900 元，有
    無理由？（三）原告請求看護費用38,000元，有無理由？（
    四）原告請求主張看護所支出之交通費用11,200元，有無理
    由？（五）原告請求減少工作損失71,280元，有無理由？（
    六）原告請求無法照顧幼子增加之費用71,500元，有無理由
    ？（七）原告請求精神慰撫金1,000,000 元，有無理由？茲
    論敘如下：
（一）按因故意或過失，不法侵害他人之權利者，負損害賠償責
      任。汽車、機車或其他非依軌道行駛之動力車輛，在使用
      中加損害於他人者，駕駛人應賠償因此所生之損害。不法
      侵害他人之身體或健康者，對於被害人因此喪失或減少勞
      動能力或增加生活上之需要時，應負損害賠償責任。不法
      侵害他人之身體、健康，被害人雖非財產上之損害，亦得
      請求賠償相當之金額。民法第184 條第1 項前段、第191
      條之2 前段、第193 條第1 項及第195 條第1 項前段分別
      定有明文。又按民法第193 條第1 項規定所謂增加生活上
      之需要，係指被害以前並無此需要，因為受侵害，始有支
      付此費用之需要而言（最高法院88年度臺上字第1771號判
      決參照），合先敘明。
（二）原告請求之醫療費用除94,216元外，其餘請求有無理由？
      本件關於醫療費用部分，原告請求自93年3 月14日至同年
      7 月7 日止之醫療費用合計94,216元，為被告所不爭執，
      並提出醫藥費收據為證，自應准許。另原告主張自手術後
      ，需進行6 個月復健，每月復健費用3,000 元，共計18,0
      00元云云，為被告所否認，嗣原告於本院亦自承手術後，
      並未進行復健等語（見本院卷第227 頁），此外，原告未
      能舉證以證明其有進行復健，是其此部分18,000元復健費
      之請求，不應准予。
（三）原告請求就診車資3,900元，有無理由？
      查原告所受傷勢為右側腰部挫傷及腰薦椎兼神經根壓迫、
      尾椎骨挫傷等傷害，本院審酌原告所受傷勢，對其行走及
      站立確實造成不便與不適，自有搭乘計程車就診之必要，
      被告辯稱：原告無搭乘計程車就診之必要云云，不足採信
      。又原告自93年3 月14日受傷至同年7 月7 日間，就診情
      形，有卷附收據數紙可證（見本院卷第191 頁至201 頁反
      面），故原告主張93年3 月就診2 次、4 月份就診7 次、
      5 月份就診6 次，合計共15次，尚屬有據。另被告對於原
      告主張就診每趟單程計程車資為130 元，亦不爭執，是原
      告請求就診往返所需計程車資3,900 元（計算式：130 ×
      15×2 ＝3,900）， 尚屬有據，應予准許。
（四）原告請求看護費用合計38,000元，有無理由？
   1、按親屬間之看護，縱因出於親情而未支付該費用，然其所
      付出之勞力，顯非不能以金錢為評價，此種基於身分關係
      之恩惠，自不能加惠於加害人，而應比照一般看護情形，
      認被害人受有相當看護費之損害，命加害人賠償，始符民
      法第193 條第1 項所定「增加生活上需要」之意旨（最高
      法院89年度臺上字第1749號判決參照）。
   2、查原告自93年6 月3 日入院，於93年6 月3 日接受第5 腰
      椎弓半切除手術併第5 腰椎第1 薦椎椎間板切除手術及右
      側第5 神經根分離術，至同月12日出院；又於93年6 月15
      日入院，於6 月18日進行擴創手術，至同年7 月7 日住院
      ，有卷附診斷證明書2 紙在卷可證（見本院卷第202 頁及
      反面），本院審酌原告所受傷勢及治療情形，認原告於上
      開住院期間，確有他人看護之必要甚明，並為被告所不爭
      執（見本院卷第317 頁）。
   3、原告於住院期間，僱請他人看護，共支出看護費用10,000
      元，有卷附仁愛看護中心收據1 紙為證（見本院卷第203
      頁），且為被告所不爭執，自堪認屬實，故原告此10,000
      元之請求，應與准許。又原告其餘住院期間共28日，係由
      其夫及母親照護，揆之前揭最高法院見解，自得比照一般
      看護情形認受有損害。經本院向高雄市醫院看護工職業工
      會函詢看護費結果，每日照顧費用12小時為1,000 元、24
      小時為2,000 元，有該工會於94年6 月15日以94高市工字
      第071 號致本院函在卷可稽（見本院卷第290 頁），是本
      院審酌原告請求其餘看護期間28日，以每日1,000 元計算
      看護費，合計28,000元（計算式：1,000 ×28＝28,000）
      尚屬合理。故合計原告得請求之看護費用為38,000元（10
      ,000 ＋28,000 ＝38,000）。
（五）原告請求看護交通費用11,200元，有無理由？
      原告主張其夫及母親至院照護，支出計程車資11,200元一
      節，為被告所否認。又原告並未提出其他證據加以證明，
      且衡諸常理，其夫及母親至院照護原告，尚無搭乘計程車
      之必要，是原告此部分請求，自屬無據，不應准許。
（六）原告請求減少工作損失71,280元，有無理由？
      查原告於本件車禍發生前，係在家從事家務及照顧幼子事
      務，並無其他工作，此業據原告自陳明確（見本院卷第17
      3 頁、第213 頁、第244 頁），又原告並未舉證說明其有
      何已定計畫之可得預期之就業所得，是原告請求自93年3
      月14日起至93年12月13日止，減少工作之損失71,280元，
      尚無所據，不應准許。
（七）原告請求無法照顧幼子增加之費用71,500元，有無理由？
   1、查原告於事故發生前，在家照顧其幼子黃維郁，黃維郁係
      91年5 月3 日出生等情，為兩造所不爭執。又原告所受傷
      勢為右側腰部挫傷及腰薦椎兼神經根壓迫、尾椎骨挫傷，
      且自93年6 月3 日入院，於93年6 月3 日接受第5 腰椎弓
      半切除手術併第5 腰椎第1 薦椎椎間板切除手術及右側第
      5 神經根分離術，至同月12日出院；復於93年6 月15日入
      院，於6 月18日進行擴創手術，至同年7 月7 日住院等情
      ，亦已論敘如前。審酌原告所受傷勢非輕，而其幼子黃維
      郁於原告發生事故及治療期間，年僅2 歲，生活均需他人
      照料，照護自需花費相當之體力及精神，是原告主張因受
      上開傷勢，無法照護黃維郁，而將其外寄托兒所，自屬必
      要。
   2、原告支出外寄托兒所之費用為自93年4 月至9 月間，每月
      月費7,000 元等情，業據其提出收據5 紙為證（見本院卷
      第204 頁、第308 頁），且原告支出每月月費為7,000 元
      一節，復為被告所不爭執（見本院卷第303 頁），再參酌
      原告於93年6 月18日手術後，宜修養1 至3 月，亦有阮綜
      合醫院94年2 月4 日阮醫教字第0940000062號函在卷可憑
      （見本院卷第273 頁），是本院認原告請求自93年4 月起
      至93年9 月止，共計6 個月之黃維郁外寄托兒所每月月費
      7, 000元，合計42,000元，尚屬合理，應予准許，至於原
      告另請求自93年10月至12月間之外寄托兒費用共計21,000
      元，難認有理。又原告依據所提出之93年8 月2 日收據（
      見本院卷第204 頁），據以請求註冊費8,500 元。然依原
      告提出之93年8 月13日收據記載訴外人李宜靜受託照顧黃
      維郁，每月照顧費用7,000 元，有該收據在卷可稽（見本
      院卷第204 頁），可證原告外寄托兒所照顧黃維郁之費用
      每月應為7,000 元，實無再支出註冊費之必要，故原告另
      行請求之註冊費8,500 元，難認係必要費用，不予准許。
（八）原告請求精神慰撫金1,000,000 元，有無理由？
      查原告因車禍受有右側腰部挫傷及腰薦椎兼神經根壓迫、
      尾椎骨挫傷，自93年6 月3 日入院，於93年6 月3 日接受
      第5 腰椎弓半切除手術併第5 腰椎第1 薦椎椎間板切除手
      術及右側第5 神經根分離術，至同月12日出院；復於93年
      6 月15日入院，於6 月18日進行擴創手術，至同年7 月7
      日住院等情，均已論敘如前，足見其精神受到相當之痛苦
      。且原告發生本件事故時年27歲，學歷為高職畢業，無業
      ；而被告學歷則係專科畢業，此經兩造陳述無訛，並參酌
      兩造之財產狀況，有本院依職權查詢兩造綜合所得調件明
      細表在卷可稽（因事涉兩造之財產隱私，茲不一一載明）
      ，另審酌被告應就事故之發生負全部過失責任、兩造之身
      分、地位、經濟狀況及原告所受傷害程度等一切情狀，認
      原告請求之精神上損害賠償，應以300,000 元為適當，逾
      此部分之請求，則屬無據。
（九）綜上所述，原告所得請求之金額合計為478,116 元（計算
      式：94,216＋3,900＋38,000＋42,000＋300,000＝478,11
      6）。
六、從而，原告本於民法第184 條第1 項前段、第191 條之2 前
    段、第193 條第1 項及第195 條第1 項前段之侵權行為法律
    關係，請求被告給付原告478,116 元及自起訴狀繕本送達翌
    日即93年5 月25日起至清償日止，按週年利率5 ﹪計算利息
    ，為有理由，應予准許。逾此部分，為無理由，應予駁回。
    又本件命被告給付之金額未逾500,000元，爰依職權宣告假
    執行。另被告陳明願供擔保，請准免為假執行，經核尚無不
    合，爰酌定相當之擔保金額，併准許之。至於原告敗訴部分
    ，其假執行之聲請，即失其依據，應予駁回。
七、本件事證已臻明確，兩造其餘攻擊防禦方法，經核與本判決
    結果不生影響，爰不一一論敘，併此敘明。
八、據上論結，本件原告之訴為一部有理由，一部無理由，依民
    事訴訟法第79條、第389 條第1 項第5 款、第392 條第2 項
    ，判決如主文。
中　　華　　民　　國　　94　　年　　9 　　月　　30　　日
                  民事第二庭  審判長法　官　鄭月霞
                                    法  官  邱泰錄
                                    法  官  蘇雅慧
正本係照原本作成。
如不服本判決，應於送達後20日內，向本院提出上訴狀並表明上
訴理由，如於本判決宣示後送達前提起上訴者，應於判決送達後
10日內補提上訴理由書（須附繕本）。
中　　華　　民　　國　　94　　年　　9 　　月　　30　　日
                                    書記官　王淑娟
